臺灣高等法院臺中分院刑事判決　　　　96年度上訴字第1692號
上　訴　人　台灣台中地方法院檢察署檢察官
上　訴　人
即　被　告　乙○○
　　　　　　　　　　現於臺灣臺中監獄執行中
選任辯護人　劉燕萍　律師
上　訴　人
即　被　告　戊○○
選任辯護人　陳佳俊　律師
上　訴　人
即　被　告　丁○○
選任辯護人　周春霖　律師
上列上訴人等因被告等毒品危害防制條例案件，不服臺灣臺中地
方法院95年度訴字第3493號中華民國96年5月3日第一審判決（起
訴案號：臺灣臺中地方法院檢察署95年度偵字第16284、26002號
），提起上訴，本院判決如下：
    主  文
一原判決關於乙○○販賣第二級毒品、轉讓第一級毒品、轉讓第
  二級毒品、丁○○販賣第二級毒品、戊○○部分，均撤銷。
二乙○○共同連續販賣第二級毒品，處有期徒刑捌年陸月。共同
  販賣第二級毒品所得新臺幣陸萬柒仟元沒收之，其中陸萬貳千
  元部分應與戊○○、伍仟元部分應與丁○○連帶沒收之，如全
  部或一部不能沒收，以其財產抵償之；扣案之第二級毒品甲基
  安非他命貳包（驗餘合計淨重零點陸柒公克、空包裝總重零點
  伍捌公克）沒收銷燬之；扣案之三星牌、PANTECH 牌手機各壹
  支（不含其內之0000000000、000000000
  0門號ＳＩＭ卡各壹張），均沒收。又轉讓第一級毒品，處有
  期徒刑壹年陸月，減為有期徒刑玖月；扣案之第一級毒品海洛
  因貳包（驗餘合計淨重零點肆貳公克、空包裝總重零點參捌公
  克）沒收銷燬之。又連續轉讓第二級毒品，處有期徒刑壹年，
  減為有期徒刑陸月。應執行有期徒刑玖年肆月。共同販賣第二
  級毒品所得新臺幣陸萬柒仟元沒收之，其中陸萬貳千元部分應
  與戊○○、伍仟元部分應與丁○○連帶沒收之，如全部或一部
  不能沒收，以其財產抵償之；扣案之第二級毒品甲基安非他命
  貳包（驗餘合計淨重零點陸柒公克、空包裝總重零點伍捌公克
  ）、第一級毒品海洛因貳包（驗餘合計淨重零點肆貳公克、空
  包裝總重零點參捌公克），均沒收銷燬之；扣案之三星牌、PA
  NTECH 牌手機各壹支（不含其內之0000000000、0
  000000000門號ＳＩＭ卡各壹張），均沒收。
三戊○○共同連續販賣第二級毒品，累犯，處有期徒刑捌年。共
  同販賣第二級毒品所得新臺幣陸萬貳仟元，應與乙○○連帶沒
  收之，如全部或一部不能沒收，以其財產抵償之；扣案之第二
  級毒品甲基安非他命貳包（驗餘合計淨重零點陸柒公克、空包
  裝總重零點伍捌公克）沒收銷燬之；扣案之三星牌、 PANTECH
  牌手機各壹支（不含其內之0000000000、0000
  000000門號ＳＩＭ卡各壹張），均沒收。
四丁○○共同販賣第二級毒品，處有期徒刑肆年。共同販賣第二
  級毒品所得新臺幣伍仟元，應與乙○○連帶沒收之，如全部或
  一部不能沒收，以其財產抵償之；扣案之第二級毒品甲基安非
  他命貳包（驗餘合計淨重零點陸柒公克、空包裝總重零點伍捌
  公克）沒收銷燬之；扣案之三星牌手機壹支（不含其內之00
  00000000門號ＳＩＭ卡壹張），均沒收。
五其他（乙○○、丁○○被訴販賣第一級毒品部分）上訴駁回。
    事  實
一、乙○○前曾因違反肅清煙毒條例案件經判處有期徒刑三年八
    月、違反槍砲彈藥刀械管制條例案件經判處有期徒刑一年八
    月、違反麻醉藥品管理條例案件經判處有期徒刑十月，經合
    併定應執行刑為有期徒刑六年，於民國（下同）九十二年四
    月八日縮短刑期假釋出監，應至九十五年九月十四日始縮短
    刑期執行完畢（於本案不構成累犯）。而戊○○前因施用毒
    品案件，經送強制戒治，並經檢察官提起公訴，由原審法院
    以九十年度易字第二六七六號判決判處有期徒刑五月、五月
    ，應執行有期徒刑八月確定，於九十一年七月五日易科罰金
    執行完畢，均猶不知悔改。乙○○、戊○○、丁○○均明知
    甲基安非他命為毒品危害防制條例第二條第二項第二款所管
    制之毒品，依法不得販賣、轉讓；乙○○亦明知海洛因為毒
    品危害防制條例第二條第二項第一款所管制之毒品，依法不
    得轉讓。渠三人竟均意圖營利，基於販賣第二級毒品甲基安
    非他命之犯意，乙○○、戊○○並出於概括之犯意；或由乙○○、戊○○基於共同犯意聯絡（下述(1)(2)部分），或由乙○○、丁○○基於共同犯意聯絡（下述(3)部分），為下述販
    賣第二級毒品甲基安非他命之行為。乙○○另基於轉讓第一
    級毒品之犯意、轉讓第二級毒品之概括犯意，為以下轉讓第
    一、二級毒品之行為，茲分述如下：
  (1)乙○○、戊○○共同基於販賣第二級毒品甲基安非他命之概
    括犯意聯絡，於九十四年五月底、九月間、九十五年一月初
    、九十五年一月中旬某日，由丁○○撥打戊○○使用之00
    00000000號及其他不詳號碼電話後，共同連續在臺
    中縣潭子鄉○○路某保齡球館及７─１１便利商店前等地附
    近，販賣第二級毒品甲基安非他命予丁○○牟利，前三次由
    戊○○出面交付，第四次由乙○○出面交付，每次一小包，
    每小包新臺幣（下同）三千元，計得款一萬二千元。
  (2)乙○○、戊○○二人復承前販賣第二級毒品之概括犯意聯絡
    ，於九十五年四月四日某時許，共同在臺中市○○○路某址
    之同居處所，將第二級毒品甲基安非他命以十公克為「一組
    」，以每公克約二千五百元之價格，販賣「二組」共二十公
    克甲基安非他命予曾文燦（改名為曾彥端）牟利，得款五萬
    元。
  (3)乙○○、丁○○共同基於販賣第二級毒品甲基安非他命之犯
    意聯絡，於九十五年六月十五日，先由乙○○與丙○○商定
    丙○○欲購買甲基安非他命一包（重量約二公克）及價格五
    千元後，由乙○○於該日晚間十時十六分以所使用之000
    0000000號電話，將該事通知丁○○，而在臺中市○○街二九八巷一號三樓之二租屋處，由丁○○將該以牛皮紙
    信封盛裝之一包第二級毒品甲基安非他命（重量約二公克）
    ，共同販賣予丙○○牟利，丙○○嗣後並將該筆價款交付予
    乙○○。
  (4)乙○○基於轉讓第一級毒品海洛因之犯意，於九十五年六月
    二十二日晚間，在臺中市○○○路三一七號四樓之七租住處
    ，將第一級毒品海洛因，無償轉讓極少許份量海洛因予丙○○，供丙○○施用抵癮。
  (5)乙○○基於轉讓第二級毒品甲基安非他命之概括犯意，於九
    十五年六月間，在臺中市○○街二九八巷一號三樓之二，或
    進化北路三一七號四樓之七等地，將第二級毒品甲基安非他
    命，連續無償轉讓予丙○○、曾文燦、丁○○三人數次（丁○○一次、曾彥端二次、丙○○一次），供其等施用抵癮。
二、嗣因乙○○遭人檢舉販毒事證，經實施通訊監察後，隨即為
    警方持原審法院所簽發之搜索票，於九十五年七月二十日十
    八時十五分，至乙○○、戊○○位於臺中市○○○路三一七
    號四樓之七租居處（以使用丁○○名義承租）實施搜索，當
    場查獲並扣得乙○○持有之第一級毒品海洛因二包（驗餘淨
    重○‧四二公克、空包裝總重○‧三八公克）、第二級毒品
    甲基安非他命二包（驗餘淨重○‧六七公克、空包裝重○‧
    五八公克），乙○○所有供與戊○○、丁○○分別共同販賣
    第二級毒品之三星牌手機一支（使用門號00000000
    00號），戊○○所有供與乙○○共同販賣第二級毒品之PA
    NTECH 牌手機一支（使用門號0000000000號）等
    物。
三、案經臺中縣警察局刑警大隊報告臺灣臺中地方法院檢察署檢
    察官偵查起訴。
    理  由
甲、證據能力部分：
一、證人丙○○、戊○○、丁○○於偵查中具結所為陳述，並無
    不當取供之情形，又查無顯有不可信之情況，依刑事訴訟法
    第一百五十九條之一第二項規定，具有證據能力。證人丁○○、戊○○於警詢所述與其等於原審審理證述不相符合。然
    證人戊○○、丁○○係分別接受員警詢問，是以證人之前揭
    警詢筆錄，既非在員警業已鎖定被告犯罪卻苦無證據足以證
    明之特殊情形下作成，客觀上亦無限定上開證人之應答內容
    ，其等作證當時應無承受外在警方不當壓力之可言。再者，
    其等於警詢中之證述距案發日較近，記憶理當較為深刻，不
    致因時隔日久而遺忘案情，發生認知或記憶錯誤之可能性較
    低。是由證人丁○○、戊○○於警詢及原審審理筆錄製作當
    時之外在客觀環境比較，應以其等警詢筆錄較具特別可信性
    ，且為證明被告犯罪存否所必要，就先後陳述不符部分，其
    等之警詢筆錄應可依刑事訴訟法第一百五十九條之二之傳聞
    證據例外規定，認為具有證據能力。
二、被告乙○○於原審抗辯戊○○於警詢時所陳述，係出於警方
    威脅所致一節，並無其事，已經原審傳喚製作筆錄之員警林
    賢偉，詳加調查，經被告及其辯護人交互詰問，並無何以不
    能採信之理由。另被告戊○○雖於原審審理時辯稱是配合警
    察而陳述云云，然被告戊○○於檢察官訊問時，稱願意協助
    檢察官發現真實，供述乙○○販毒事證（偵字第一六二八四
    號偵查卷第一○四頁參照），縱被告戊○○因自己內心之其
    他考量而為之陳述，其警詢、偵訊之陳述仍係出於任意性，
    難遽謂該警詢筆錄無證據能力。是以，被告戊○○之警詢筆
    錄具證據能力，應至明確。
乙、實體部分：
壹、有罪部分：
一、訊據：(一)、上訴人即被告乙○○否認有販賣第二級毒品甲基
    安非他命、轉讓第一級毒品海洛因之犯行，辯稱：伊並未販
    賣毒品給丁○○、曾文燦、丙○○等人；丁○○如果要買毒
    品直接到伊住處購買即可，又何需約在外面交付？又丙○○
    說要去買便當給伊吃，在伊住處坐一下就走，後來打電話詢
    問是否有一個信封袋掉在該處，伊回頭看到那個信封袋，因
    當時伊要外出，所以將該信封袋交給丁○○拿去給丙○○，
    伊不知道裡面裝何物品；另海洛因至為昂貴，伊焉可能請丙○○吸用海洛因之理云云。至轉讓第二級毒品部分，則坦稱
    有同意丙○○、曾文燦吸食甲基安非他命，也有拿甲基安非
    他命給丁○○吸食等語。(二)、次訊據上訴人即被告戊○○否
    認有販賣第二級毒品甲基安非他命之犯行，辯稱：伊並未販
    賣毒品給丁○○部分，但有在九十四年五月底、九月間、九
    十五年一月初、九十五年一月中旬某日時許，在臺中縣潭子
    鄉某７─１１便利商店前，連續四次拿甲基安非他給丁○○
    吸食，每次給他的量可吸食三、四次，如依市價來算，每次
    給他的量約值一千元；另曾文燦部分，當時乙○○打電話給
    伊叫伊拿台組的簽單給曾文燦，曾文燦至伊租住處時，伊將
    簽單交給曾文燦云云。(三)、再訊據上訴人即被告丁○○否認
    有販賣第二級毒品甲基安非他命之犯行，辯稱：乙○○交給
    伊一個信封，說丙○○如果有過來，請伊將信封交給丙○○
    ，待丙○○到達後，伊就將該信封交給丙○○，伊不知道信
    封裡面裝著什麼東西云云。惟查：
(一)、警方在被告乙○○、戊○○住處實施搜索，當場查獲並扣得
    白粉二包、結晶二包。該等物品經送法務部調查局鑑定結果
    ，扣案白粉二包均含第一級毒品海洛因成分（驗餘淨重○‧
    四二公克、空包裝重○‧三八公克）；結晶二包則含第二級
    毒品甲基安非他命成分（驗餘合計淨重○‧六七公克、空包
    裝總重○‧五八公克）。有該局九十五年八月二十二日調科
    壹字第一二○○一八三七七號、九十六年一月四日調科壹字
    第○九六○○○○二八九○鑑定通知書、鑑定書各一件在卷
    可稽（見偵字第一六二八四號卷第二八頁、原審卷第一○一
    頁）；並有該二包海洛因、二包甲基安非他命扣押可證。足
    認乙○○、戊○○二人住處所搜得之物，確為第一級毒品海
    洛因、第二級毒品甲基安非他命無疑。
(二)、被告三人雖否認有販賣第二級毒品甲基安非他命之犯行。惟
    查：
  (1)被告乙○○與戊○○二人，於九十四年五月底、九月間、九
    十五年一月初、九十五年一月中旬，在臺中縣潭子鄉○○路
    上之某保齡球館及７─１１便利商店前等地附近，共同連續
    四次販賣第二級毒品甲基安非他命予丁○○牟利，每次一小
    包，每小包新臺幣（下同）三千元，計得款一萬二千元之事
    實，業據被告丁○○於九十五年七月二十日在臺中縣警察局
    刑警大隊接受警詢時陳述稱：「（你所吸食安非他命毒品是
    向何人購買？）我是跟綽號『小曼』女子及一名綽號『大牌
    』男子購買」、「是的，警方給我當場指認，距離很近所以
    我看得很清楚，我確定賣毒給我的人，就是綽號『小曼』女
    子戊○○，綽號『大牌』男子乙○○」、「我跟戊○○購買
    過安非他命毒品三次，我每次都是以新臺幣三千元向戊○○
    購得一小包安非他命來吸食」、「我第一次是在九十四年五
    月底在臺中縣潭子鄉○○路一間保齡球館旁路邊交易。我都
    打她的行動電話（號碼我忘記了）當天我看她開一臺ＴＯＹ
    ＯＴＡ白色汽車，一個人獨自前來跟我交易」、「我第二次
    是在九十四年九月中旬在同樣地點：臺中縣潭子鄉○○路一
    間保齡球館旁路邊交易。我都是打她的行動電話（號碼我忘
    記了），當天我看她開同樣ＴＯＹＯＴＡ白色汽車，一個人
    獨自前來跟我交易」、「我第三次是在今年九十五年一月初
    在同樣地點：臺中縣潭子鄉○○路一間保齡球館路邊交易。
    我是打她的行動電話0000000000（就是我手機電
    話簿輸入綽號小曼0000000000那一支）。當天我
    看她開同樣ＴＯＹＯＴＡ白色汽車一個人獨自前來跟我交易
    」、「我跟乙○○購買過安非他命毒品一次。我是以新臺幣
    三千元向乙○○購得一小包安非他命來吸食」、「我是在九
    十五年一月中旬晚上二十時許在臺中縣潭子鄉○○路一間保
    齡球館旁，往臺中市方向直走的一間７─１１便利商店前交
    易安非他命毒品。我沒有看到他交易毒品時所使用之交通工
    具，因為我到的時候，我就看到他站在７─１１便利商店前
    面等我了」、「認識他（指戊○○）是在二、三年前在ＫＴ
    Ｖ認識的。我知道她有在販毒是在去年九十四年三月底」、
    「我是於去年九十四年十一月間認識乙○○。我知道他有在
    販毒是在今年九十五年一月間」、「是戊○○介紹我跟乙○○認識的，她說乙○○是他的男朋友」、「我因工作關係心
    情不好，所以才打電話向戊○○及乙○○購買毒品吸食」等
    語（見臺中縣警察局卷宗第二六至三十頁）。且被告丁○○
    於九十五年八月三十一日在偵查訊問時，以證人身分具結後
    亦證稱：「（你有無和戊○○買過安非他命？）有，我在九
    十四年五月底在潭子鄉○○路的一間保齡球館，當時我知道
    戊○○有在販毒，我當時打電話給戊○○我說我要跟他拿東
    西，就是拿安非他命，約在保齡球館路邊，戊○○自己開一
    臺白色ＴＯＹＯＴＡ的車子，這次我買了三千元的安非他命
    ，我交付三張一千元的鈔票給戊○○，戊○○就拿了一小包
    的安非他命給我，後來我就把這包安非他命分批吸完」、「
    （第二次？）：狀況差不多，也是打電話，時間是在去年的
    九月份，地點相同，我的買法也是打電話給戊○○請他拿安
    非他命來，這次也是買三千元的安非他命，戊○○叫我去上
    次的地點等她，她就開車子帶安非他命賣我，都是她自己一
    人來」、「（第三次？）答：九十五年一月初，地點是在同
    樣的保齡球館，我打電話給戊○○，戊○○說叫我去保齡球
    館等，我到了球館，打電話給戊○○，他一下就到了，我在
    警察局說戊○○的電話是0000000000是她當時的
    電話，我買第一次及第二次時，他不是用這支電話，她後來
    換了電話」、「（有無向乙○○買安非他命？）九十五年一
    月中旬，我在晚上七、八點左右，我打電話給戊○○，戊○○說她沒有空，她會打電話給乙○○，叫我去球館的旁的７
    ─１１等他，我到時，乙○○已在那裡等了，乙○○如何來
    的我不知道，我拿到安非他命我就走了，這次我也買三千元
    的安非他命」（九十五年偵字第一六二八四號卷宗第四十、
    四十一頁）。被告丁○○於警詢及偵查中，已明確證述向乙○○、戊○○二人購買第二級毒品甲基安非他命之過程。而
    被告乙○○、戊○○綽號分別為「大牌」、「小曼」，且其
    二人為同居男女朋友關係等情，亦據被告乙○○、戊○○於
    警詢時分別供明在卷（警卷第六、七、十三、十五頁），亦
    核與證人丁○○前開所述相符。雖被告丁○○於原審審理時
    以證人身分具結後改稱未向被告乙○○、戊○○購買第二級
    毒品甲基安非他命云云。然被告乙○○、戊○○於警詢時供
    稱其與戊○○在台中市○○○路三一七號四樓之七同居處，
    是以朋友丁○○名義承租房屋居住（警卷第六、十三頁），
    核與丁○○於警詢所述之情相符，足見證人丁○○與被告乙○○、戊○○間確為朋友關係，彼此並無怨隙，證人丁○○
    實無設詞誣陷乙○○、戊○○之可能，證人丁○○於警詢、
    偵查之證述各情，應足憑信；其嗣後於原審審理時作證時所
    為翻異之證述，應係迴護被告乙○○、戊○○二人之詞，不
    足採信。而被告乙○○與戊○○係同居男女朋友關係，被告
    丁○○第四次打電話聯絡戊○○購買第二級毒品甲基安非他
    命時，亦係由乙○○將甲基安非他命交予被告丁○○，被告
    乙○○與戊○○應係共同販賣第二級毒品甲基安非他命予被
    告丁○○，被告乙○○及戊○○辯稱從未販賣第二級毒品甲
    基安非他命予丁○○，顯無足採。
  (2)次查，被告乙○○、戊○○二人雖否認於九十五年四月四日
    某時，在其二人同居之處所，將第二級毒品甲基安非他命以
    十公克為「一組」，以每公克二千五百元之價格，販賣「二
    組」共二十公克甲基安非他命予曾文燦（即曾彥端），合計
    販賣金額五萬元之犯罪事實。證人曾彥端雖於偵查中及原審
    審理時亦均證稱並未向被告乙○○購買第二級毒品云云。然
    查：被告乙○○以0000000000號行動電話與被告戊○○0000
    000000號行動電話經警實施監聽之通訊監察譯文於九十五年
    四月四日上午七時三十四分五十二秒起載有：「Ａ：沒有啦
    ！等一下『阿燦』會過去，我想說叫他拿那個『臺組的』有
    沒有，『小組』的拿『二組』給他，我放在『大包』裡面那
    個有沒有？大包裡面我也有分『小組』的妳聽的懂嗎？妳拿
    『二組』給『阿燦』啦‧‧‧」（警卷第二二頁）。而被告
    乙○○及戊○○並不諱言上開0000000000號、0000000000號
    分別為其二人所使用之電話（警卷第七、十六頁）。依被告
    戊○○於九十五年七月二十一日在臺中縣警察局刑警大隊接
    受警詢時所供上開九十五年四月四日之通聯「是我本人所接
    聽的‧‧‧乙○○說阿燦會過來拿安非他命‧‧‧我也不知
    道乙○○所說的那二組安非他命放在哪裡」、「我只知道他
    都販賣給綽號阿燦就是曾文燦」、「我講出來我男朋友乙○○在販毒的事情，希望檢察官傳喚我的時候不要跟乙○○當
    庭對質，也希望檢察官能原諒我的過錯，因為我已經將這些
    事情講出來了」（見臺中縣警察局卷宗第十六至十九頁）等
    語。被告戊○○於九十五年六月二十一日在偵查訊問時復結
    證稱：其實話實說，乙○○有販賣毒品給曾文燦，乙○○有
    販賣安非他命等語（見偵字第一六二八四號卷第一○五、一
    ○六頁）。足見被告乙○○、戊○○確有販賣甲基安非他命
    予證人曾彥端之情事，證人曾彥端雖於偵查中及原審所述係
    迴護被告二人之詞，並不足採信。而被告乙○○指示被告戊○○交付證人曾彥端欲購買之毒品數量若干？經綜合卷附00
    00000000、0000000000號電話之通訊監察譯文：於九十五
    年三月三十日下午十時一分十八秒起之通聯內容譯文載有「
    Ａ（乙○○）：妳把『整組』的拿去哪裡？Ｂ（戊○○）：
    電視後面，鏡子後面」；九十五年四月四日上午七時三十
    四分五十二秒起之通聯內容譯文載有「Ａ：沒有啦！等一下
    『阿燦』會過去，我想說叫他拿那個『臺組的』有沒有，『
    小組』的拿『二組』給他，我放在『大包』裡面那個有沒有
    ？大包裡面我也有分『小組』的妳聽的懂嗎？妳拿『二組』
    給『阿燦』啦‧‧‧」；九十五年四月十三日下午一時五
    十一分二十七秒起之通聯內容譯文載有「Ａ：‧‧‧拿小組
    的一組給她啦！‧‧‧」；九十五年四月十三日下午三時
    六分四秒起之通聯內容譯文亦載有「Ａ：‧‧‧她剛剛問我
    那個，妳跟她講，我講錯了。Ｂ：要說怎樣？Ａ：要講10啦
    ，要講10才對啦‧‧‧」等語（警卷第二十、二十二、二十
    三頁）。及被告戊○○警詢所述：「是我本人所接聽的（指
    前述之通話），乙○○就是問我那一組安非他命吸食器放
    在哪裡，我說放在電視機後方」、「是我本人所接聽的（指
    前述之通話）‧‧‧乙○○說阿燦會過來拿安非他命‧‧
    ‧我也不知道乙○○所說的那二組安非他命放在哪裡」、「
    是我本人所接聽的（指前述之通話）乙○○所說的『小
    組』安非他命，十就是數量安非他命十公克」等語（見臺中
    縣警察局卷宗第十六、十七頁）。顯然監聽譯文中之「整組
    」係指甲基安非他命吸食器，「小組」指安非他命，十就是
    數量安非他命十公克，亦可認定。雖被告乙○○及戊○○均
    辯稱監聽譯文中之「臺組」、「小組」係指簽六合彩云云。
    惟眾所周知，簽賭六合彩係以號碼組合，賭客欲簽賭時，只
    需向組頭表明欲簽賭之號碼即可（電話或使用傳真簽賭），
    本身並無實體物品，如何將「小組」的『拿』二組給證人曾
    彥端？所辯自無可採。另被告戊○○雖僅陳稱係被告乙○○
    販賣第二級毒品甲基安非他命予證人曾彥端，伊並沒有販賣
    云云。然被告戊○○如未參與販賣第二級毒品甲基安非他命
    予曾彥端，為何對於販賣單位（組）如此知悉，被告乙○○
    為何要告知伊「阿燦會過來拿安非他命」等語，被告戊○○
    所稱僅被告乙○○販賣第二級毒品與伊無關云云，顯係避重
    就輕之詞，不足採信。是以被告乙○○及戊○○確實販賣第
    二級毒品甲基安非他命「二組」共二十公克之甲基安非他命
    予證人曾彥端，應可認定。又被告乙○○販賣甲基安非他命
    一公克之交易價格為二千五百元（認定如(3)之理由），而被
    告乙○○、戊○○販賣二十公克，不法獲利應為五萬元，亦
    可認定。證人戊○○於原審審理時翻異前述，所為證詞，無
    非迴護被告乙○○並為自己辯解之詞，應不足採。至被告戊○○之選任辯護人以被告戊○○於原審以證人身份結證時稱
    ：其於警詢時如果未按照警方之意思說，員警即將錄音關掉
    ，帶其至外面抽煙，要其配合警方之意思來講云云，而請求
    本院勘驗被告戊○○之警詢錄音有無錄音切斷之情一節。經
    本院當庭勘驗結果：錄音帶並無開開關關中斷之情形，經記
    明筆錄可稽（本院卷第一三七頁），是戊○○於原審此部分
    證述，應與事實不合，自非可取。而在勘驗戊○○警詢錄音
    時，辯護人又陳稱錄音中未聽到警詢筆錄第七頁（即警卷第
    十八頁）第四至六行之內容；然經本院再次勘驗結果，被告
    戊○○之該部分警詢錄音內容確與筆錄所記載相符，亦經記
    明筆錄可憑（本院卷第一五三頁），辯護人此部分所為陳述
    ，核係誤聽所致，亦非可取。
  (3)再者，被告乙○○、丁○○雖均否認於九十五年六月十五日
    晚間，在臺中市○○街二九八巷一號三樓之二，將第二級毒
    品甲基安非他命，以牛皮紙信封盛裝之一包（重量約二公克
    ），共同販賣予證人與丙○○之事實。然查：、證人丙○○於九十五年九月七日在檢察官訊問時結證稱：「我與乙○○認識，我就打電話給乙○○問他有沒有，乙○○說有就會
    叫我過去拿，的確是丁○○在客廳拿了一個信封給我，裡面
    是安非他命一包，約二克左右」、「（你都會向乙○○買安
    非他命？）我先問問看行情多少‧‧‧」、「（所以你會向
    乙○○買安非他命？）「我會問他有無安非他命，如有，我
    才會用錢來買，不要說拿不用錢的不好意思」、「（所以你
    都先拿安非他命後付錢？）有一次先給我安非他命，我後來
    才付錢，就是剛剛丁○○拿給我的那一次」、「（你向乙○○買過幾次毒品？）安非他命部分只有透過丁○○拿的一次
    ，那一次拿了約二克的安非他命‧‧‧」等語（見偵字第一
    六二八四號卷第五八、五九頁）。足見乙○○要丁○○交付
    予丙○○之物確為甲基安非他命。、而被告丁○○於警詢
    中亦供述稱：「（你的朋友都叫你什麼綽號？警方提示95年
    06月15日下午22時16分09秒通訊監察譯文〈詳如通話譯文Ｃ
    本〉，由乙○○0000-000000打給你綽號『飛鼠』0000-0000
    00，該通電話是否為你本人所接聽？通話內容目的為何？）
    我的朋友都叫我綽號肥志（音同飛鼠）當時電話是我本人所
    接聽的。是乙○○叫我拿一包信封內應該裝有安非他命毒品
    ，因為我當時有摸，摸起來硬硬的交給阿宏」、「乙○○都
    是以行動電話叫我把人帶上樓或者要我把裝有毒品之信封袋
    轉交給購毒者，並代為收取金錢的方式在販毒」等語（警卷
    第三一至三三頁），且有該通電話交談之通訊監察譯文在卷
    可稽（見外放通話譯文Ｃ本第二三頁）。丁○○於偵查中除
    仍供稱：「（你幫乙○○拿安非他命給『阿弘』丙○○？）
    是，時間是九十五年六月，乙○○放一包東西在我的住處，
    他說『阿弘』待會會來拿，果然他有來拿，這次我有摸信封
    的東西應該是安非他命」（見偵字第一六二八四號卷宗第四
    十二頁）等語外；並以證人身分結證稱：「（你曾幫乙○○
    把毒品交給丙○○？）有，我交給一個叫『阿弘』的，當時
    是九十五年六月中，乙○○過來我的住處，我剛找工作回來
    ，乙○○叫我把這包交給『阿弘』」、「（交什麼東西給『
    阿弘』？）一包信封像牛皮袋的顏色的‧‧‧摸起來硬硬的
    ，很像是安非他命，摸起來觸感像是安非他命沒有錯，這次
    我沒有幫乙○○收錢」（見偵字第一六二八四號卷第四十一
    頁）等語。依被告丁○○於警詢、偵查之供述及偵查中之證
    述，被告丁○○對於當時交予證人丙○○之牛皮紙袋中係放
    置甲基安非他命應知之甚詳；且被告丁○○自承有施用第二
    級毒品甲基安非他命，對於甲基安非他命市價甚高，且係違
    禁物品，取得不易等情，應有認識，被告乙○○豈有將重達
    二公克之甲基安非他命無償交予丙○○之理，顯然被告乙○○與丁○○對於販賣甲基安非他命一包二公克，應有犯意聯
    絡，並由丁○○擔任交付甲基安非他命之工作甚明。、又
    證人丙○○於偵查中雖證稱「跟乙○○是朋友，所以都沒有
    講到錢的事情」、「（你向乙○○買過幾次毒品？）安非他
    命部分只有透過丁○○拿的一次，那一次拿了約二克的安非
    他命，這次沒有拿錢，我拿之後我就用燒烤的方式用完」云
    云。然證人丙○○同日檢察官訊問時亦證稱「有一次先給我
    安非他命，我後來才付錢，就是剛剛丁○○拿給我的那一次
    」等語，證人丙○○既僅透過被告丁○○拿過一次甲基安非
    他命，該次依證人丙○○於偵查中所證述「後來才付錢」，
    足證證人丙○○此部分所述係迴護被告乙○○等之詞，尚非
    可信。而由後述證人丙○○於原審審理時所述該信封袋內所
    裝之甲基安非他命之價格應為五千元，亦足證被告乙○○確
    有與被告丁○○以五千元之代價販賣第二級毒品甲基安非他
    命予證人丙○○。、證人丙○○於原審審理復稱：「有，
    我有去永興街，但我沒有去樓上，他（指丁○○）在樓下拿
    給我的」、「那天早上我向大胖燈買了一包安非他命兩公克
    五千元，乙○○說肚子餓，我順便買便當給他吃，那包安非
    他命放在信封裡，我問他有沒有，他說有，要叫丁○○拿給
    我，我說要去拿信封，指的是這件事」等語（原審卷第一九
    一頁），證稱雖確實在被告乙○○永興街住處向被告丁○○
    拿取裝有甲基安非他命之牛皮紙信封，但係以五千元向「大
    胖燈」所購買，誤放在被告乙○○處云云。然證人丙○○於
    偵查中並未證述係向綽號「大胖燈」之人購買甲基安非他命
    一包二公克後，誤放在被告乙○○永興街住處，而係明白證
    述係「打電話給乙○○問他有沒有，乙○○說有就會叫我過
    去拿，的確是丁○○在客廳拿了一個信封給我，裡面是安非
    他命一包，約二克左右」等語。如若證人丙○○係向「大胖
    燈」購買甲基安非他命後遺落在被告乙○○，如此重大之事
    項，為何於偵查中未向偵查檢察官說明。是以證人丙○○於
    原審證稱係向「大胖燈」所購買，誤放在被告乙○○處云云
    ，實難採信。證人丙○○於本院審理時另稱該包甲基安非他
    命是伊所有，掉落在乙○○家裡，伊發現之後打電話給乙○○，乙○○再請丁○○拿給伊云云，係事後迴護之詞，並不
    足採信。、再證人丁○○於原審證述伊在警詢、偵查時會
    說信封袋內裝的是安非他命，是警察叫伊這樣說的云云（原
    審卷第一六三頁）。然證人林賢偉於原審到庭證稱伊並未誘
    導丁○○說信封內裝的是安非他命，是丁○○自己說的等語
    （原審卷第一五四頁）。且丁○○於警詢、偵查係供稱「應
    該裝有安非他命毒品」，如承辦員警有對丁○○施壓要其供
    稱信封袋內所裝者為甲基安非他命，衡情丁○○尚不致於為
    如上之供述，足見丁○○此部分所證亦係事後迴護被告乙○○並為自己辯解之詞，同不足採。
  (4)按販賣毒品甲基安非他命屬重大犯罪，須科以重度刑責，故
    販賣毒品行為，均以隱匿方式為之，且既無公定價格，復容
    易因分裝而增減份量，而每次買賣之價量，亦常隨雙方關係
    深淺、資力、需求量及對行情之認知、來源是否充裕等因素
    ，而異其標準，非可一概而論；是販賣之所得、次數及利潤
    ，除被告坦承犯行或價量俱臻明確外，委難察得詳實內情，
    惟販賣之人從價差或量差中牟利之方式雖異，然其意圖營利
    之販賣行為則無二致，蓋毒品甲基安非他命屬量微價高之物
    ，販賣者皆有暴利可圖，茍非意圖販賣營利，一般人焉有可
    能甘冒重度刑責而販賣毒品？是被告乙○○與戊○○間、被
    告乙○○與丁○○間，均確有販賣第二級毒品甲基安非他命
    營利之犯意，至堪認定。
(三)、又被告乙○○否認無償轉讓第一級毒品海洛因予丙○○施用
    之犯行。然證人丙○○於九十五年九月七日檢察官訊問時結
    證稱：「（有無向乙○○購買海洛因？）沒有‧‧‧九十五
    年六月二十二日晚上，我住在同棟公寓的十二樓之十，當天
    丁○○帶一個朋友來找乙○○，我也在場，我就下去帶人，
    乙○○就拿一點海洛因給我，我用注射的方式施用完畢」等
    語（見偵字第一六二八四號卷第五九頁）。已足證明被告乙○○確於九十五年六月二十二日晚上某時，在其進化北路三
    一七號四樓之七租屋處（丙○○租屋處為臺中市○○○路三
    一七號十二樓之十），無償提供第一級毒品海洛因予證人丙○○施用一次。證人丙○○於原審及本院以證人身分具結後
    雖證稱被告乙○○並無轉讓第一級毒品海洛因供伊吸食，海
    洛因是伊自己的云云。然證人丙○○於偵查中對於被告無償
    提供第一級毒品海洛因供其施用之時間地點、施用方式均陳
    述明確，證人於審理時翻異前供，應係為迴護被告乙○○之
    詞，不足採信。是被告乙○○應確有無償提供第一級毒品海
    洛因予證人丙○○施用一次，已堪認定。
(四)、另就被告乙○○轉讓第二級毒品犯行部分，被告於本院供稱
    ：「丙○○、曾文燦兩個是到我那裡找我時剛好我在吸食，
    我將吸食器放著，他們拿起來吸食，我告訴他們說那個很貴
    ，但是我有同意他們吸食。丁○○‧‧‧找我，他當天剛好
    沒有安非他命可用，他問我有沒有安非他命，我拿給他吸食
    ，我沒有向他拿錢」等語（本院卷第九五頁正面）。另被告
    乙○○於於九十五年十一月十三日在偵查訊問時亦陳稱：「
    （有無把安非他命賣給丙○○？）‧‧‧丙○○來跟我借錢
    時，我有放在桌上，他們有拿去吃」、「（你有請別人吃安
    非他命？）我每次去買‧‧‧安非他命都一萬一萬的買，我
    自己買來是自己要吃的，我放在桌上他們有拿去吃‧‧‧他
    們有拿去吃只好讓他們吃，他們是指丙○○、丁○○或者是
    曾文燦」等語（見偵字第一六二八四號卷宗第八十九頁）。
    另依證人曾彥端、丙○○於原審審理時所述，渠等亦不否認
    有於乙○○住處，以乙○○之吸食器吸用甲基安非他命之情
    ，曾彥端並稱有用過兩次甲基安非他命等語，足見被告乙○○前開所述之情為實。雖證人曾彥端、丙○○同時證稱是趁
    乙○○洗澡時偷吸，後來還被乙○○罵云云。然被告乙○○
    已於本院供稱有同意丙○○、曾彥端（即曾文燦）吸用其所
    有之甲基安非他命，足見證人曾彥端、丙○○所稱偷吸云云
    ，係迴護被告乙○○之詞，自不足採信。被告乙○○無償轉
    讓第二級毒品甲基安非他命予丁○○一次、曾彥端二次、丙○○一次之行為，應可認定。
(五)、此外，並有被告乙○○使用之門號0000000000號
    、被告戊○○使用之門號0000000000號行動電話
    手機（均含ＳＩＭ卡）扣押可證。本案事證已臻明確，被告
    等所辯各情，均係事後卸責之詞，不足採信；證人丁○○、
    戊○○於原審所證各情，亦係迴護其他共同被告並未自己辯
    解之詞，同不足採。被告等犯行堪以認定，均應依法論科。
二、查我國刑法業以中華民國九十四年二月二日總統華總一義字
    第09400014901號令修正公布第1～3、5、10、11、15、16、
    19、25～27、第四章章名、28～31、33～38、40～42、46、
    47、49、51、55、57～59、61～65、67、68、74～80、83～
    90、91-1、93、96、98、99、157、182、220、2 22、225、
    229-1、231、231-1、296-1、297、315-1、315-2、316、34
    1、343條條文；增訂第40-1、75-1條條文；刪除第56、81、
    94、97、267、322、327、331、340、345、350條條文 ；並
    自九十五年七月一日施行。被告行為後，其應適用之相關法
    律已有變更，茲就與本案適用有關之條文，比較說明如下：
(一)、刑法第三十三條第五款業經修正公布，修正後刑法第三十三
    條第五款規定「罰金：新臺幣一千元以上，以百元計算之」
    ，與修正前刑法第三十三條第五款規定「罰金：（銀元）一
    元以上」不同。另罰金刑之加重，依修正後刑法第六十七條
    規定，其最高度及最低度同加重之，較修正前刑法第六十八
    條規定，僅加重其最高度，為不利於被告乙○○、戊○○。
    經比較新舊法結果，以舊法即行為時法較有利於被告乙○○
    、戊○○，故依刑法第二條第一項前段規定，自應適用行為
    時之修正前刑法第三十三條第五款、修正前刑法第六十八條
    之規定。
(二)、共同正犯部分：
    按：九十五年七月一日起施行之刑法第二條第一項規定：「
    行為後法律有變更者，適用行為時之法律。但行為後之法律
    有利於行為人者，適用最有利於行為人之法律。」改採「從
    舊從輕」主義，係規範行為後法律變更所衍生新舊法律比較
    適用之準據法，以適用最有利於行為人之法律為原則。準此
    ，法院裁判時已在新法施行之後，如新舊法條文之內容有所
    修正，除其修正係無關乎處罰之輕重或要件內容之不同，而
    僅為其他純文字之修正，非該條所指之法律有變更者，依本
    院最近見解，可毋庸依該規定為新舊法之比較，而應依一般
    法律適用原則，適用裁判時法外，即應適用新法第二條第一
    項之規定，為「從舊從輕」之比較。刑法第二十八條原規定
    ：「二人以上共同『實施』犯罪之行為者，皆為共同正犯。
    」新法修正為：「二人以上共同『實行』犯罪之行為者，皆
    為共同正犯。」將舊法之「實施」修正為「實行」。原「實
    施」之概念，包含陰謀、預備、著手及實行等階段之行為，
    修正後僅共同實行犯罪行為始成立共同正犯。是新法共同正
    犯之範圍已有限縮，排除陰謀犯、預備犯之共同正犯。新舊
    法就共同正犯之範圍既因此而有變動，自屬犯罪後法律有變
    更，而非僅屬純文字修正，應有新舊法比較適用之問題（最
    高法院九十六年度台上字第九三四號裁判要旨參照）。本案
    被告不論依修正前、後刑法第二十八條規定，均成立共同正
    犯，新法並無較有利於被告，依刑法第二條第一項前段規定
    ，自應適用行為時即修正前之刑法第二十八條之規定。
(三)、連續犯部分：
    本件被告乙○○、戊○○所犯毒品危害防制條例第四條第二
    項之販賣第二級毒品罪，被告乙○○所犯同條例第八條第二
    項轉讓第二級毒品罪，均成立連續犯，因其得處徒刑之範圍
    乃依各該罪之本刑得加重至二分之一而已（況其中販賣第二
    級毒品罪法定刑中無期徒刑部分尚且不得加重之），顯然比
    依新刑法規定，應將各該罪之數次行為分論併罰之結果為輕
    ，依裁判時之新法第二條第一項比較之結果，以修正前刑法
    較有利於被告乙○○、戊○○，應依修正刪除前刑法第五十
    六條規定，以連續犯論處。
(四)、刑法第六十五條第二項原規定為：「無期徒刑減輕者，為七
    年以上有期徒刑」；修正後之該條項規定為：「無期徒刑減
    輕者，為二十年以下十五年以上有期徒刑」。被告丁○○所
    犯之毒品危害防制條例第四條第二項販賣第二級毒品罪，如
    後所述，本院爰依刑法第五十九條規定減輕其刑。而該罪法
    定本刑中有無期徒刑之規定，經比較結果，自以修正前之刑
    法第六十五條第二項規定有利於被告丁○○，自應適用該修
    正前之規定。
(五)、定應執行之刑部分：
    修正前刑法第五十一條規定：「數罪併罰，分別宣告其罪之
    刑，依左列各款定其應執行者：」其中第五款規定：「宣告
    多數有期徒刑者，於各刑中之最長期以上，各刑合併之刑期
    以下，定其刑期。但不得逾二十年。」修正後刑法第五十一
    條第五款則規定：「宣告多數有期徒刑者，於各刑中之最長
    期以上，各刑合併之刑期以下，定其刑期。但不得逾三十年
    。」比較結果，修正後刑法並非較有利於被告乙○○，依刑
    法第二條第一項前段之規定，仍應依修正前刑法定其應執行
    之刑。
(六)、累犯部分：
    按刑法第二條第一項之規定，係規範行為後「法律變更」所
    生新舊法比較適用之準據法，故被告行為後刑法條文之修正
    ，對於被告並無有利或不利之情形者（例如新舊法處罰輕重
    相同，犯罪構成要件亦無寬嚴之別等），即無適用修正後刑
    法第二條第一項之規定比較新舊法適用之問題（最高法院95
    年度台上字第5589號判決意旨參照）。查，修正後刑法第四
    十七條雖將舊刑法修正限制為受徒刑之執行完畢，或一部之
    執行而赦免後，五年以內「故意」再犯有期徒刑以上之罪者
    ，始成立累犯。但上述新舊法之規定，對於本件被告「故意
    」犯罪之情況言，並無所謂「有利或不利」之情形。依上說
    明，應無適用修正後刑法第二條第一項之規定比較新舊法適
    用之問題。
(七)、修正前刑法第五十九條規定「犯罪之情狀可憫恕者，得酌量
    減輕其刑」。修正後刑法第五十九條規定「犯罪之情狀顯可
    憫恕，認科以最低度刑仍嫌過重者，得酌量減輕其刑」，僅
    係酌減標準見解法律之明文化，非屬法律變更，故不生新舊
    法比較適用之問題。
三、按海洛因及甲基安非他命為毒品危害防制條例第二條第二項
    第一款、第二款所定之第一、二級毒品，任何人非經許可，
    不得販賣、運輸、持有。是被告等所為：
(一)、核被告乙○○所為，係犯毒品危害防制條例第四條第二項販
    賣第二級毒品、同法第八條第一項轉讓第一級毒品、第八條
    第二項轉讓第二級毒品之罪。又依毒品危害防制條例第八條
    第六項規定：「轉讓毒品達一定數量者，加重其刑至二分之
    一，其標準由行政院定之」。而行政院於93年1月7日以院台
    法字第0930080551號令頒「轉讓持有毒品加重其刑之數量標
    準」，依該標準第二條規定轉讓毒品第一級毒品在淨重五公
    克以上、第二級毒品在淨重十公克以上，加重其刑至二分之
    一。被告乙○○轉讓之第一、二級毒品，並無證據顯示有達
    達上開標準以上，自無該條加重其刑規定之適用，併予敘明
    。
(二)、被告戊○○所為，係犯毒品危害防制條例第四條第二項販賣
    第二級毒品罪。
(三)、被告丁○○所為，係犯毒品危害防制條例第四條第二項販賣
    第二級毒品之罪。
(四)、被告乙○○、戊○○、丁○○販賣第二級毒品前持有第二級
    毒品甲基安非他命及被告乙○○轉讓第一級、第二級毒品前
    持有第一級、第二級毒品之行為，各為販賣或轉讓毒品之行
    為所吸收，均不另論罪。
(五)、被告乙○○分別與戊○○就犯罪事實欄一、(1)、(2)部分、與
    丁○○就犯罪事實欄一、(3)部分，各有犯意聯絡及行為分擔
    ，均應分別依修正前刑法第二十八條規定，論以共同正犯。
(六)、又被告乙○○、戊○○先後多次販賣第二級毒品甲基安非他
    命，及被告乙○○先後多次轉讓第二級毒品甲基安非他命之
    犯行，各時間緊接，所犯罪名相同，顯均係各基於概括犯意
    反覆為之，應依（修正刪除前）刑法第五十六條規定，各以
    一罪論，並均依法加重其刑（販賣第二級毒品罪之法定本刑
    無期徒刑部分，依法不得加重，均僅就其餘部分加重）。
(七)、被告乙○○所犯上開三罪間，犯意不同，行為互殊，應予分
    論併罰。
(八)、再者，被告戊○○前因施用毒品案件，經送強制戒治，並經
    檢察官提起公訴，由原審法院以九十年度易字第二六七六號
    判處判處有期徒刑五月、五月，應執行有期徒刑八月確定，
    於九十一年七月五日易科罰金執行完畢之事實，有臺灣高等
    法院被告全國前案紀錄表在卷可按；其於有期徒刑執行完畢
    後五年內，故意再犯本件有期徒刑以上之刑之罪，為累犯，
    應依刑法第四十七條第一項規定遞加重其刑（販賣第二級毒
    品罪之法定本刑無期徒刑部分，依法不得加重，均僅就其餘
    部分加重）。
(九)、另本院斟酌被告丁○○僅曾為販賣第二級毒品一次，且為偶
    發初犯，僅因一時失慮而與被告乙○○共同販賣甲基安非他
    命，其販賣行為只有一次，犯罪情節相對於被告乙○○較屬
    輕微，雖其所為並非允洽，仍無嚴予責難之必要，顯有情輕
    法重之情形，若量處法定刑最低度七年，稍嫌過重，犯罪情
    狀尚有可憫之處，爰依刑法第五十九條之規定，酌量減輕其
    刑。
四、原審認被告乙○○、戊○○、丁○○犯罪事證明確，予以論
    罪科刑，固非無見。惟查：1.被告乙○○行為後，為紀念解
    除戒嚴二十週年，予罪犯更新向善之機，而制訂「中華民國
    九十六年罪犯減刑條例」，經總統於九十六年七月四日公布
    ，並於同月十六日施行。被告乙○○轉讓第一、二級毒品之
    犯罪時間在九十六年四月二十四日以前，所犯合於減刑條件
    ，原審不及適用該條例對被告轉讓第一、二級毒品部分減刑
    ，自有未洽。2.被告乙○○、戊○○共同連續四次販賣甲基
    安非他命予丁○○，每次一包價三千元，原判決認定每次為
    三包每包價一千元，亦有錯誤。3.被告乙○○販賣甲基安非
    他命予證人丙○○之時間已如前述，原審認定係在九十五年
    五月中旬，亦有違誤（起訴書亦誤載該次犯罪時間為九十五
    年五月中旬）。4.被告乙○○、戊○○於九十五年七月二十
    一日警詢時均供稱：台中市○○○路三一七號四樓之七處所
    ，是以丁○○之名義承租給其二人居住，剛住差不多一個月
    （警卷第六、十三、十四頁）等語。是被告二人辯稱渠等於
    九十五年四月四日那時並未住在進化北路上址處所，而是住
    在台中市○○○路某址（地址已忘）等語，應堪採信，原判
    決認定被告二人於九十五年四月四日販賣甲基安非他命給曾
    文燦之地點在台中市○○○路三一七號四樓之七，亦有所誤
    。5.共同正犯犯罪所得之財物為現金時，因共同正犯應就全
    部犯罪結果負其責任，而合併計算犯罪所得，且於全部或一
    部不能沒收時以其財產抵償之，但為避免執行時發生重複沒
    收、抵償之情形，故各共同正犯之間係採連帶沒收主義，於
    裁判時應諭知被告共同犯罪所得之財物應與其他共同正犯連
    帶沒收之（最高法院96年度台上字第2736號判決意旨參照）
    。原判決認被告乙○○分別與戊○○、丁○○共同販賣甲基
    安非他命海洛因所得合計各六萬二千元、五千元，則應於主
    文諭知「乙○○共同販賣第二級毒品所得六萬七千元沒收之
    ，其中六萬二千元部分應與戊○○、五千元部分應與丁○○
    連帶沒收之」；及「戊○○共同販賣第二級毒品所得六萬二
    千元，應與乙○○連帶沒收之」；暨「丁○○共同販賣第二
    級毒品所得五千元，應與乙○○連帶沒收之」。然原判決主
    文卻諭知「乙○○‧‧‧販賣第二級毒品所得新臺幣六萬七
    千元沒收」、「戊○○‧‧‧販賣第二級毒品所得新臺幣六
    萬二千元沒收」、「丁○○‧‧‧販賣第二級毒品所得新臺
    幣五千元沒收」，係以各別單獨沒收方式宣告，並未為「連
    帶沒收」之諭知，按諸前揭說明，自有未洽。被告等上訴意
    旨仍執陳詞，否認犯罪，指摘原判決不當，為無理由；檢察
    官上訴意旨以原判決就行動電話手機諭知沒收，但未以廠牌
    加以特定，造成沒收之障礙，指摘原判決此部分不當，為有
    理由；至其另認門號晶片卡應一併諭知沒收，則無可取。原
    判決既有上述可議之處，即屬無可維持，自應由本院將原判
    決關於乙○○販賣第二級毒品、轉讓第一級毒品、轉讓第二
    級毒品、丁○○販賣第二級毒品、戊○○部分，均撤銷改判
    。爰審酌被告乙○○、戊○○、丁○○無視於我國政府禁絕
    毒害之堅定立場，任將所持有之毒品販賣或無償交付他人，
    致使受讓之吸毒者更加產生依賴性及成癮性；尤其被告乙○○販賣及轉讓次數非少，嚴重戕害國民健康與社會治安，所
    生危害不容小覷；另被告丁○○為偶發初犯，僅因一時失慮
    而與被告乙○○共同販賣甲基安非他命，其販賣行為只有一
    次，犯罪情節相對於被告乙○○、戊○○較屬輕微，雖其所
    為並非允洽，仍無嚴予責難之必要；再參以被告三人犯罪動
    機、目的、手段、犯罪分工情形、被告三人否認犯行之態度
    、智識程度等一切情狀，分別量處如主文第二至第四項所示
    之宣告刑。又查，被告乙○○轉讓第一、二級毒品罪之犯罪
    時間在九十六年四月二十四日以前，所犯合於「中華民國九
    十六年罪犯減刑條例」第二條第一項第三款規定之減刑條件
    ，均應依法減其宣告刑之二分之一。並就該二罪所減得之刑
    與其另犯不得減刑之販賣第二級毒品罪所處之刑，定其應執
    行之刑，以示懲儆。
五、沒收部分：
(一)、查法務部調查局於鑑定海洛因毒品時，一般係以傾倒之方式
    ，將包裝袋內之海洛因倒出與包裝袋分離而稱重，必要時亦
    會輔以刮杓刮取袋內粉末。然無論依上述何種方式分離，包
    裝袋內均會有極微量海洛因殘留，故所謂「空包裝重」係指
    依上述方式將包裝袋內海洛因與包裝袋分離後所得到之包裝
    重，如前所述，包裝袋內有海洛因殘留等情，業經法務部調
    查局於九十三年三月十九日以調科壹字第Ｚ○○○○○○○○○Ｏ號函釋在案。扣案之第一級毒品海洛因二包（驗餘淨
    重○‧四二公克、空包裝總重○‧三八公克）、第二級毒品
    甲基安非他命二包（驗餘淨重○‧六七公克、空包裝總重○
    ‧五八公克），經鑑驗確含有海洛因、甲基安非他命成分無
    訛，已如前述。而前開扣案海洛因、甲基安非他命毒品之空
    包裝，分別與其上毒品殘渣無從析離，應分別視同海洛因、
    甲基安非他命毒品整體，均依毒品危害防制條例第十八條第
    一項前段規定，宣告沒收銷燬之。至於鑑驗用罄部分，因已
    不復存在，自不為沒收之諭知。
(二)、被告乙○○分別與戊○○、丁○○共同販賣甲基安非他命所
    得合計各六萬二千元、五千元，應依毒品危害防制條例第十
    九條第一項之規定宣告沒收，在被告乙○○部分應沒收六萬
    七千元，其中六萬二千元部分應與戊○○、五千元部分應與
    丁○○連帶沒收之，另被告戊○○、丁○○則各就六萬二千
    元、五千元部分，與乙○○連帶沒收之，如全部或一部不能
    沒收時，以其財產抵償之。
(三)、查扣之門號0000000000號、000000000
    所插卡之行動電話手機，分別為三星牌、PANTECH 牌，有該
    等手機扣押可證。而各該手機依序為被告乙○○、戊○○所
    有之物，業據其二人於原審供承在卷（原審卷第一九七頁）
    ；且該二支手機係供被告乙○○、戊○○販賣第二級毒品所
    用，其中門號0000000000號所使用之手機係供乙○○與丁○○販賣第二級毒品所用，均經認定如前，應依毒
    品危害防制條例第十九條第一項規定，宣告沒收。至該二門
    號ＳＩＭ卡，雖為被告供本件犯罪所用之物，然該扣案ＳＩ
    Ｍ卡係該發卡之電信公司所有之物（按依國內電信公司之一
    般定型化契約之約定，該ＳＩＭ卡之所有權乃屬電信公司所
    有，持用人僅取得使用權），既非屬被告所有，又非屬違禁
    物，即核與沒收之要件不符，自不得為沒收之宣告。至其他
    扣押之被告乙○○使用門號0000000000之行動電
    話手機（摩拖羅拉牌）、被告戊○○使用門號000000
    0000之行動電話手機（MP4 牌）之行動電話手機，並未
    用以供犯罪之用，且亦難認係供犯罪預備之物，又非違禁物
    ，自亦不得諭知沒收。
(四)、至於扣案之0000000000行動電話，被告乙○○或
    戊○○均否認為其二人所有；又扣案為被告乙○○所有之聯
    絡簿二本及呼叫器一個，均無證據證明與被告有何關聯，爰
    均不為沒收之諭知。再者，扣案之吸食器一組、玻璃管一只
    、塑膠管一只、杓子一只，為被告乙○○施用第二級毒品所
    用，業據被告乙○○供承在卷，並無證據證明係供本件販賣
    或轉讓毒品所用，被告乙○○亦因施用毒品為原審裁定強制
    戒治中，此部分自應由被告乙○○另案施用毒品部分處理，
    併此敘明。
六、被告乙○○被訴轉讓第一級毒品不另為無罪諭知部分：
    公訴意旨另以：被告乙○○基於轉讓第一級毒品海洛因之概
    括犯意，於九十五年六月間某日，在臺中市○○街二九八巷
    一號三樓之二租屋處，或進化北路三一七號四樓之七住處等
    地，將第一級毒品海洛因，連續無償轉讓極少許份量海洛因
    予曾文燦，數次供其等施用抵癮。因認被告此部分亦涉犯毒
    品危害防制條例第八條第一項之轉讓第一級毒品罪嫌。惟按
    犯罪事實應依證據認定之，無證據不得認定犯罪事實，刑事
    訴訟法第一百五十四條第二項定有明文；且認定不利於被告
    之事實，須依積極證據，苟積極證據不足為不利於被告事實
    之認定時，即應為有利於被告之認定，更不必有何有利之證
    據，亦有最高法院三十年度上字第八一六號判例可資參照。
    經查，證人曾彥端於原審審理時結證稱曾於被告乙○○進化
    北路租屋處由被告乙○○無償轉讓第二級毒品甲基安非他命
    施用二次，並未證稱被告乙○○無償轉讓第一級毒品海洛因
    供其施用。此外，復查無其他積極明確之證據足以證明被告
    乙○○有此部分之犯罪事實，不能證明被告有此部分犯行。
    惟因公訴人認此部分與上開被告乙○○無償轉讓第一級毒品
    有罪部分間，有修正刪除前連續犯之裁判上一罪關係，爰為
    不另為無罪之諭知，附此說明。
貳、無罪部分（上訴駁回部分）：
一、公訴意旨另以：被告乙○○、丁○○基於販賣第一級毒品海
    洛因之犯意聯絡，於九十五年六月一日，在臺中市○○街二
    九八巷一號三樓之二租屋處，將第一級毒品海洛因以牛皮紙
    信封盛裝之一大包，以三十五萬元之價格販賣與「阿國」得
    手。因認被告乙○○、丁○○另涉犯毒品危害防制條例第四
    條第一項之販賣第一級毒品罪嫌等語。
二、按犯罪事實應依證據認定之，無證據不得認定犯罪事實；不
    能證明被告犯罪者，應諭知無罪之判決，刑事訴訟法第一百
    五十四條第二項、第三百零一條第一項定有明文。而認定犯
    罪事實所憑之證據，雖不以直接證據為限，間接證據亦包括
    在內；然而無論直接或間接證據，其為訴訟上之證明，須於
    通常一般之人均不致有所懷疑，而得確信其為真實之程度者
    ，始得據為有罪之認定，倘其證明尚未達到此一程度，而有
    合理之懷疑存在時，即應為有利於被告之認定，更不必有何
    有利之證據，最高法院三十年上字第八一六號、七十六年臺
    上字第四九八六號判例可參。再者，被告或共犯之自白，不
    得作為有罪判決之唯一證據，仍應調查其他必要之證據，以
    察其是否與事實相符，刑事訴訟法第一百五十六條第二項規
    定甚明。
三、公訴人認被告乙○○、丁○○涉犯前揭販賣第一級毒品犯行
    ，無非係以被告丁○○之供述、證詞，暨扣案毒品與其鑑驗
    鑑定書等，為其論據。經查：被告丁○○於警詢、偵查雖供
    稱或證稱有交付一個信封袋給「阿國」之小弟，並取得該人
    所交付之三十五萬元，併同「阿國」先前積欠乙○○而歸還
    之一萬元，合計三十六萬元，交給乙○○等情（警卷第三二
    頁、偵字第一六二八四號卷第四一頁）。然對於信封內所裝
    為何物？於警詢時稱：「（95年6月1日通訊監察譯文‧‧‧
    通話內容目的為何？）當時乙○○叫我拿一個裝有海洛因毒
    品的信封‧‧‧」，於偵查中稱：「這次的信封裝什麼我沒
    有打開來看，不過應該是海洛因」、「當時我不知道那一包
    是海洛因，只知道那包很貴，在警局警察告訴我一小包那麼
    貴，應該是海洛因」。是綜合丁○○於警詢、偵查之陳述，
    其並不確知信封內所裝者為何物？僅憑個人臆測認係海洛因
    ，所述自難遽信！而證人丁○○於原審審理時亦否認知悉所
    交付之信封袋內盛裝有海洛因。另扣案海洛因二包，自其查
    扣時客觀存在之狀態，亦不足作為被告乙○○、丁○○有販
    賣海洛因犯行之佐證。而警方至今未找到綽號「阿國」之人
    ，業據證人林賢偉於原審證述在卷（原審卷第一五六頁），
    並有本院公務電話查詢紀錄表在卷可憑（本院卷第一二二頁
    ），亦無從詰問該證人以瞭解被告乙○○、丁○○是否有於
    上開時地販賣海洛因之犯行。綜上，尚不能以被告丁○○於
    警詢、偵查之陳述，遽認被告乙○○、丁○○二人有公訴人
    所指之此部分犯行。此外，復查無其他積極明確之證據足以
    證明被告乙○○、丁○○有此部分販賣海洛因之犯行，原審
    因而為被告乙○○、丁○○二人無罪之諭知，並無不當。檢
    察官上訴意旨指摘原判決不當各情，難以遽採而為不利於被
    告乙○○、丁○○之認定，其上訴無理由，應予駁回。
據上論結，應依刑事訴訟法第三百六十八條、第三百六十九條第
一項前段、第三百六十四條、第二百九十九條第一項前段，毒品
危害防制條例第四條第二項、第八條第一項、第二項、第十八條
第一項前段、第十九條第一項，刑法第二條第一項前段、第十一
條、第四十七條第一項、第五十九條、（修正前）第二十八條、
（修正刪除前）第五十六條、（修正前）第五十一條第五款，中
華民國九十六年罪犯減刑條例第二條第一項第三款、第七條，判
決如主文。
本案經檢察官甲○○到庭執行職務。
中　　華　　民　　國　　96　　年　　10　　月　　18　　日
            刑事第四庭    審判長法　官  洪  耀  宗
                                法　官  陳  欣  安
                                法　官  江  德  千
上列正本證明與原本無異。
檢察官得上訴。
被告三人就有罪部分得上訴。
如不服本判決應於收受送達後十日內向本院提出上訴書狀，其未
敘述上訴之理由者並得於提起上訴後十日內向本院補提理由書 (
均須按他造當事人之人數附繕本)。
                                書記官  吳  麗  琴
中　　華　　民　　國　　96　　年　　10　　月　　18　　日
【附錄論罪科刑法條】
毒品危害防制條例第四條第二項：
製造、運輸、販賣第二級毒品者，處無期徒刑或七年以上有期徒
刑，得併科新臺幣七百萬元以下罰金。
毒品危害防制條例第八條第一、二項：
轉讓第一級毒品者，處一年以上七年以下有期徒刑，得併科新臺
幣一百萬元以下罰金。
轉讓第二級毒品者，處六月以上五年以下有期徒刑，得併科新臺
幣七十萬元以下罰金。
